臺灣橋頭地方法院行政訴訟判決
111年度交字第55號
原      告  黃名健  
被      告  高雄市政府交通局

代  表  人  張淑娟  
訴訟代理人  蘇健義  
上列當事人間交通裁決事件，原告不服被告民國111年3月24日高
市交裁字第00-000000000號裁決書，提起行政訴訟，本院判決如
下：  
    主      文
原告之訴駁回。
訴訟費用新臺幣300元由原告負擔。
    事實及理由
一、程序事項：按行政訴訟法第237條之7規定，交通裁決事件之
    裁判，得不經言詞辯論為之。本件屬交通裁決事件，依兩造
    所述各節及卷內資料其事證已臻明確，本院認無經言詞辯論
    之必要，爰不經言詞辯論而為判決。
二、事實概要：原告於民國111年1月3日20時21分許，駕駛車牌
    號碼0000-00號自用小客車（下稱系爭車輛），在高雄市○○
    區○○路000號前，因「駕駛汽、機車行經警察機關設有告示
    執行『酒測攔檢』點，不依指示停車，並拒絕接受稽查而逃逸
    」交通違規行為，經高雄市政府警察局岡山分局（下稱舉發
    機關）彌陀分局員警當場目睹並錄影採證後逕行舉發，填掣
    高市警交相字第B00000000號舉發違反道路交通管理事件通
    知單（下稱系爭舉發通知單）。原告不服舉發，於111年2月
    8日向被告提出陳述，經舉發單位查復：舉發無誤。原告仍
    不服，被告遂依據道路交通管理處罰條例（下稱處罰條例）
    第35條第4項第1款、第67條第2項暨違反道路交通管理事件
    統一裁罰基準及處理細則(下稱處理細則）第45條規定，開
    立本件裁決書，裁處原告「罰鍰新臺幣（下同）18萬元，吊
    銷駕駛執照（3年內不得重新考領駕駛執照，並應參加道路
    交通安全講習）」之處分（下稱原處分）。原告仍表不服，
    遂提起本件行政訴訟。
三、原告主張：當日確實有停車接受員警攔檢，員警已有示意我
    離開，我才開車離去，當時攔查點後面就是紅綠燈，我在停
    紅綠燈時有另一員警要我把車開旁邊一點，而我認為是另有
    攔檢完之車輛要往前，我擋到別車了，就聽員警指示往旁邊
    開，而當時交通號誌轉為綠燈，我就遵從號誌駕車離開，員
    警從未要求我進行酒測，而系爭舉發通知單附上的照片是前
    後剪接不實的照片等語，並聲明：原處分撤銷。
四、被告則以：
　㈠本件執勤員警執行酒測之處所，屬於警察職權行使法第6條第
    1項第6款之「管制站」，該管制站之設立以達成某特定之行
    政目的，如防止犯罪、處理重大公共安全或社會秩序事件為
    要件，屬於「集體臨檢」之性質，為員警依據警察職權行使
    法所為之交通檢查，故原告駕車行經該處遭員警攔查，即有
    停車接受稽查之義務，不以已生具體危害或有生危害之虞為
    前提。復經檢視採證影片（檔名：現場架設監視器（一）(0
    000-0000))可見：影片時間00:15:30○○路設有「酒測攔檢」
    告示牌，一員警站立於警車右前方之中線車道旁，以指揮棒
    指揮並對通過之車輛進行盤查、00:16:49系爭車輛（灰色）
    行經有「酒測攔檢」告示之處所，員警對原告進行盤查、00
    :17:38系爭車輛加速駛離；採證影片（檔名：密錄器畫面(0
    000-0000)(時間慢約3〜4分鐘))可見：畫面時間20:17:28站
    立於中線車道旁之員警指揮系爭車輛靠路邊停車受檢，系爭
    車輛繞過員警身旁加速駛離，員警以指揮棒敲打車身，系爭
    車輛仍加速逃逸…影片結束。依前揭說明，足認原告駕駛車
    輛當時即知員警設置酒測攔檢站正對其執行稽查任務，因恐
    被攔檢故而刻意逆向閃躲並加速離去，其主觀上確有行經警
    察機關設有告示執行酒精濃度測試之檢定處所，不依指示停
    車之故意，要屬明確；且其所為已造成交通勤務警察執行交
    通稽查任務之困難，使員警無法查明實際之駕駛人為何人，
    而於員警執行勤務當時，又無法苛求員警冒身體遭受撞擊危
    險，阻擋原告駕駛車輛離去，原告主張自屬強辯之詞，應予
    駁回。
　㈡原告又辯稱未有人要求其酒測云云，惟經檢視路檢佈署相片
    及員警密錄器影片可見：舉發機關所設置之酒駕臨檢站係位
    於鄰近○○路321號旁之中線車道、慢車道兩車道，該攔檢站
    佈署警用巡邏汽車，勤務警示燈閃亮、警員數人以上（手持
    紅色螢光指揮棒）、三角錐數個（含警示燈）、酒測攔檢告
    示牌1個以上，且路檢現場路面寬闊、夜間照明充足，一般
    駕駛人應可輕易辨識並依循員警指揮停車受檢，且除系爭車
    輛之外，其餘車輛均依規定行經攔檢站受檢。是原告於前揭
    時間、地點確有「行經警察機關設有告示執行酒精濃度測試
    之檢定處所，不依指示停車接受稽查」之違規行為，被告據
    以裁處，洵無不合等語，並聲明：原告之訴駁回。
五、本件如事實概要欄所述之事實，除後列之兩造爭點外，有系
    爭舉發通知單及送達證書、本件裁決書及送達證書、舉發機
    關111年4月6日高市警岡分交字第11171293500號函、舉發機
    關111年2月15日高市警岡分交字第11170493600號函、採證
    光碟（存於本院卷第81頁證物袋內）、原告111年2月8日陳
    述單等件附卷可稽，堪認為真實。兩造之爭點為：原告於上
    開時、地，是否確有「駕駛汽、機車行經警察機關設有告示
    執行酒測攔檢點，不依指示停車，並拒絕接受稽查而逃逸」
    之交通違規？原處分是否合法？
六、本院之判斷：
  ㈠按警察於公共場所或合法進入之場所，得對於行經指定公共
    場所、路段及管制站者，查證其身分；前項第6 款之指定，
    以防止犯罪，或處理重大公共安全或社會秩序事件而有必要
    者為限。其指定應由警察機關主管長官為之；警察依前條規
    定，為查證人民身分，得採取攔停人、車、船及其他交通工
    具，警察職權行使法第6條第1項第6款、第2項、第7條第1 
    項第1款分別定有明文。是以，警察對於行經主管長官所指
    定酒測路段、管制站之駕駛人，無須合理懷疑即得查證其身
    分，並攔停人及交通工具。次按，汽車駕駛人，駕駛汽車行
    經警察機關設有告示執行第1項測試檢定（即酒精濃度超過
    規定標準、吸食毒品、迷幻藥、麻醉藥品及其相類似之管制
    藥品）之處所，不依指示停車接受稽查，或拒絕接受第1項
    測試之檢定者，處18萬元罰鍰，並當場移置保管該汽車、吊
    銷該駕駛執照及施以道路交通安全講習，行為時之處罰條例
    第35條第4項第1款亦有明文。
  ㈡經查，本件經本院當庭勘驗卷附採證光碟，結果略以：「一
    、檔案名稱：密錄器畫面(0000-0000)(時間慢約3~4分鐘)；
    畫面時間：20:17:27-20:17:38：系爭車輛停止中，警察揮
    動交通指揮棒欲進行攔查，警察並站往車道中央，系爭車輛
    突加速，警察隨即閃開後喊「過來」欲追上，系爭車輛開進
    路口離開畫面。二、檔案名稱：現場架設監視器(一)(0000-
    0000)：00:16:48-00:17:38(畫面時間20:21-20:22)：前方
    路口紅燈，系爭車輛進入畫面並往前(被其他車輛擋住畫面)
    ，後路口轉為綠燈，系爭車輛開車離去。三、現場架設監視
    器(二)(0000-0000)：影片時間：8:21:49PM-8:21:55PM：路
    口轉為綠燈，系爭車輛打右方向燈，後突越過警察加速離去
    」等情，有調查筆錄可參（本院卷第91頁至第92頁），亦與
    卷附採證相片相符（本院卷第59頁至第63頁），並無原告所
    稱採證照片不實之情形。
  ㈢又依勘驗結果及採證照片所呈，該酒測攔檢站周遭光線充足
    ，且在酒測攔檢點入口明確擺放「酒測路檢」字樣之LED告
    示牌與交通錐以導引車流（本院卷第63頁），一般人行經該
    處，均可清楚知悉該地點為酒測路檢點，原告既為有正常智
    識程度之成年駕駛人，亦應知悉行經酒測路檢點時，均應配
    合員警攔檢。再者，員警當時係穿著制服站立於路檢點，明
    顯有對系爭車輛揮動交通指揮棒欲進行攔查，系爭車輛前方
    亦無任何障礙物阻礙視線等情，堪認當時並無任何阻礙駕駛
    人視線之外在因素，原告應清楚知悉員警明確指示系爭車輛
    接受攔查，原告對此亦自陳確實有停車接受員警攔查等語，
    雖嗣後路口號誌轉為綠燈，然員警亦站往車道中央，且並無
    指示原告離開或明顯讓路予系爭車輛，難認有原告所稱員警
    示意其離去之情形，之後原告又突加速前行駛離現場，致員
    警無力及時阻擋系爭車輛離去，從而原告確有「行經警察機
    關設有告示執行酒精濃度測試之檢定處所，不依指示停車接
    受稽查」之違規情事，至臻明灼。
七、綜上所述，原處分認原告駕駛系爭車輛，於上開時、地，確
    有「行經警察機關設有告示執行酒精濃度測試之檢定處所，
    不依指示停車接受稽查」之違規行為，依行為時處罰條例第
    35條第4項第1款規定，裁處原告罰鍰18萬元、吊銷駕駛執照
    （含有依處罰條例第67條第2項前段所生3年內不得考領駕駛
    執照之法律效果），並應參加道路交通安全講習，核無違誤
    。原告訴請撤銷原處分，為無理由，應予駁回。
八、本件事證已臻明確，兩造其餘攻擊、防禦方法及所提證據，
    經核均與判決結果不生影響，爰不一一論列，併此敘明。
九、本件第一審裁判費為300元，應由原告負擔，爰確定第一審
    訴訟費用額如主文第2項所示。
十、據上論結，本件原告之訴為無理由，依行政訴訟法第237條
    之7、第237條之8第1項、第98條第1項前段，判決如主文。
中　　華　　民　　國　　111 　年　　10 　　月　31 　　日
　　　　　　　　　行政訴訟庭　法　官　翁熒雪
以上為正本係照原本作成。
如不服本判決，應於判決送達後20日內，向本院提出上訴狀並表
明上訴理由（原判決所違背之法令及其具體內容或依訴訟資料可
認為原判決有違背法令之具體事實），其未載明上訴理由者，應
於提出上訴後20日內向本院補提理由書（上訴狀及上訴理由書均
須按他造人數附繕本，如未按期補提上訴理由書，則逕予駁回上
訴），並應繳納上訴裁判費新臺幣750 元。
中　　華　　民　　國　　111 　年　　10　　月　　31　　日
　　　　　　　　　　　　　　　書記官　洪嘉鴻